---
title: "analiza danych"
site: workflowr::wflow_site
---
**Analiza Danych w R**
<br><br><br>
**Opis**

Zbiór danych CO2 zawiera 84 obserwacje i 5 zmiennych pochodzących z eksperymentu badającego odporność na niską temperaturę trawy z gatunku Echinochloa crus-galli.
<br><br><br>
**Format danych**

Obiekt jest ramką danych zawierającą następujące kolumny:<br>
**Plant** – uporządkowany czynnik identyfikujący każdą roślinę<br>
**Type** – pochodzenie rośliny: Quebec lub Mississippi<br>
**Treatment** – sposób traktowania rośliny:<br>
&nbsp;&nbsp;&nbsp;&nbsp;  -**nonchilled** – niechłodzona<br>
&nbsp;&nbsp;&nbsp;&nbsp;  -**chilled** – schłodzona,<br>
**conc** – stężenie dwutlenku węgla w otoczeniu (ml/l)<br>
**uptake** – tempo pobierania CO₂ (μmol/m²/s)<br>
<br><br><br>
**Szczegóły eksperymentu**
Tempo pobierania CO₂ zmierzono dla sześciu roślin pochodzących z Quebecu oraz sześciu z Mississippi przy różnych poziomach stężenia CO₂ w powietrzu.

Połowa roślin z każdej grupy została schłodzona przez noc przed przeprowadzeniem eksperymentu, aby sprawdzić wpływ temperatury na proces fotosyntezy.

Zbiór danych był pierwotnie częścią pakietu nlme, który udostępnia dodatkowe metody obsługi danych pogrupowanych.
<br><br><br>
**Źródło danych**

Potvin, C., Lechowicz, M. J., Tardif, S. (1990)
The statistical analysis of ecophysiological response curves obtained from experiments involving repeated measures, Ecology, 71, 1389–1400.

Pinheiro, J. C., Bates, D. M. (2000)
Mixed-effects Models in S and S-PLUS, Springer.
<br><br><br><br><br><br>


## Średnie tempo fotosyntezy w zależności od typu rośliny i traktowania

```{r, message=FALSE}
library(dplyr)
library(ggplot2)


co2_1=CO2 %>%
  group_by(Type,Treatment) %>%
  summarise(mean= mean(uptake))

ggplot(co2_1, aes(x=Type, y= mean, fill=Treatment)) +
  geom_col(position = "dodge") +
  labs(
    title = "Średnie tempo fotosyntezy w zależności od typu rośliny i traktowania",
    x="Typ rośliny",
    y="Średnie tempo fotosyntezy  (μmol/m²/s)"
  )
```
<br><br>
**Interpretacja**<br>
Rośliny nieschłodzone osiągają wyższe średnie tempo fotosyntezy niż rośliny schłodzone- w niższej temperaturze fotosynteza zachodzi wolniej, w wyższej szybciej  


<br><br><br><br><br><br><br>

## Maksymalne tempo fotosyntezy w grupach
```{r, message=FALSE}
co2_max= CO2 %>%
  group_by(Type, Treatment) %>%
  summarise(max=max(uptake))

ggplot(co2_max, aes(x=Type, y=max, fill=Treatment)) +
  geom_col(position = "dodge") +
  labs(
    title="Maksymalne tempo fotosyntezy w grupach",
    x="Typ rośliny",
    y="Maksymalne tempo fotosyntezy (μmol/m²/s)"
  )

```
<br><br>
**Interpretacja**<br>
Rośliny nieschłodzone osiągają wyższe maksymalne tempo fotosyntezy niż rośliny schłodzone- niska temperatura ogranicza tempo fotosyntezy


<br><br><br><br><br><br><br>




## Wpływ temperatury na tempo fotosyntezy w zależności od stężenia CO2
```{r, message=FALSE}
library(dplyr)
library(ggplot2)

co2_temp= CO2 %>%
  group_by(conc, Treatment) %>%
  summarise(mean_uptake = mean(uptake))

ggplot(co2_temp, aes(x=conc, y=mean_uptake, color= Treatment)) +
  geom_line() +
  geom_point() +
  labs(
    title="Wpływ temperatury na tempo fotosyntezy w zależności od stężenia CO2",
    x="Stężenie CO2",
    y="Średnie tempo fotosyntezy (μmol/m²/s)",
  )
```
<br><br>
**Interpretacja**<br>
Na wykresie widać, że dla większości poziomów stężenia CO2 rośliny nieschłodzone  osiągają wyższe średnie tempo fotosyntezy niż rośliny schłodzone. Oznacza to że obniżona temperatura ogranicza intensywność fotosyntezy


<br><br><br><br><br><br><br>



## Reakcja wybranych roślin na wzrost stężenia CO2
```{r, message=FALSE}
library(dplyr)
library(ggplot2)


co2_plants= CO2 %>%
  filter(Plant== "Qn1" | Plant== "Qn2" | Plant== "Qn3" | Plant== "Mn1" | Plant== "Mn2" | Plant== "Mn3"|
         Plant== "Qc1" | Plant== "Qc2" | Plant== "Qc3" | Plant== "Mc1" | Plant== "Mc2" | Plant== "Mc3")

ggplot(co2_plants, aes(x= conc, y= uptake, color=Plant)) +
  geom_line() +
  geom_point() +
  labs(
    title= "Reakcja wybranych roślin na wzrost stężenia CO2",
    x= "Stężenie CO2",
    y= "Tempo fotosyntezy (μmol/m²/s)",
  )
```
<br><br>
**Interpretacja**<br>
Wzrost stężenia CO2 powoduje zwiększenie tempa fotosyntezy u wszystkich roślin, jednak reakcja  różni się między poszczególnymi roślinami 

<br><br><br><br><br><br><br>



## Rozkład tempa fotosyntezy w zależności od regionu
```{r, message=FALSE}
library(dplyr)
library(ggplot2)

co2_region = CO2 %>%
mutate(level = ifelse(uptake < 25, "niskie tempo", "wysokie tempo"))

ggplot(co2_region, aes(x= uptake, fill= level)) +
  geom_histogram(color = "black", alpha = 0.7) +
  facet_wrap(~ Type) +
  labs(
    title= "Rozkład tempa fotosyntezy w zależności od regionu",
    x= "Tempo fotosyntezy (μmol/m²/s))",
    y= "Liczba obserwacji",
  )
```
<br><br>
**Interpretacja**<br>
tempo fotosyntezy różni się między regionami. w Quebec występują wyższe wartości uptake niz w Mississippi. Pochodzenie roślin wpływa na intensywność fotosyntezy.












---
